【裁判字號】    99,交聲更,4
【裁判日期】    991227
【裁判案由】    違反道路交通管理處罰條例聲明異議
【裁判全文】
臺灣新竹地方法院交通事件裁定  99年度交聲更字第4號
原處分機關  交通部公路總局新竹區監理所
異  議  人
即受處分人  徐千展
上列異議人即受處分人因違反道路交通管理處罰條例案件，對於
交通部公路總局新竹區監理所民國98年12月17日所為之竹監自字
第裁50—E00000000 號裁決書、99年2 月5 日竹監自字第099350
0256號函聲明異議，本院裁定如下：
    主  文
原處分撤銷。
徐千展汽車駕駛人，行經有燈光號誌管制之交岔路口闖紅燈，處
罰鍰新臺幣貳仟柒佰元，並記違規點數點。又汽車駕駛人，駕
駛汽車有違反道路交通管理處罰條例之行為，經交通勤務警察制
止時，拒絕停車接受稽查而逃逸，處罰鍰新臺幣仟元，並記違
規點數壹點。
其餘異議駁回。
    理  由
一、原處分意旨略以：異議人即受處分人徐千展於民國98年4 月
    11日凌晨2 時56分許，駕駛車牌號碼4422─KV自用小客車，
    行經新竹市○○路，有「闖紅燈」及有「不服稽查取締而逃
    逸」等違規行為，經新竹市警察局第一分局（下稱舉發機關
    ）北門派出所警員以異議人有違反道路交通管理處罰條例第
    53條第1 項、第60條第1 項規定之事實，填掣新竹市警察局
    竹市警交字第E0 0000000號舉發違反道路交通管理事件通知
    單（下稱E00000 000號舉發通知單）逕行舉發；嗣經原處分
    機關依前開舉發單，依道路交通管理處罰條例第53條第1項
    、第60條第1 項、第63條第1 項第1 款、第3 款（裁決書漏
    載第1 款、第3 款）及違反道路交通管理事件統一裁罰標準
    表之規定，於98年12月17日以交通部公路總局新竹區監理所
    竹監自字第裁50-E00000000號裁決書（下稱50-E00000000號
    裁決書）裁處異議人罰鍰新臺幣（下同）11,400元，並記違
    規點數4 點等語。
二、聲明異議意旨略以：(一)異議人即受處分人徐千展並未於前開
    時間、地點有前開違規行為，亦未受有任何警方稽查動作。
    (二)另異議人從未接獲E00000000 號、Ｚ000000000號舉發通知
    單，異議人係於98年12月27日才接獲原處分機關所寄出之50
    -E00000000號裁決書，前開違規舉發通知單送達之程式，有
    聲明異議等語。
三、(一)按受處分人，不服主管機關所為之處分，得於接到裁決書
      之翌日起20日內，向管轄地方法院聲明異議，道路交通管
      理處罰條例第87條第1 項定有明文。
    (二)次按行車管制號誌之圓形紅燈，係車輛面對圓形紅燈表示
      禁止通行，不得超越停止線或進入路口，此為道路交通標
      誌標線號誌設置規則第206 條第5 款定有明文。又汽車駕
      駛人，行經有燈光號誌管制之交岔路口闖紅燈者，處1,80
      0 元以上5,400 元以下罰鍰；汽車駕駛人，駕駛汽車有違
      反本條例之行為，經交通勤務警察或依法令執行交通稽查
      任務人員制止時，不聽制止或拒絕停車接受稽查而逃逸者
      ，除按各該條規定處罰外，處3,000 元以上6,000 元以下
      罰鍰；汽車駕駛人有同條例第53條情形者，除依原條款處
      罰鍰外，並予記違規點數3 點；汽車駕駛人有同條例第60
      條第1 項情形者，除依原條款處罰鍰外，並予記違規點數
      1 點，此分別為道路交通管理處罰條例第53條第1 項、第
      60條第1 項及第63條第1 項第1 款、第3 款定有明文。
四、經查：
    (一)證人即當時取締之員警陳忠龍於本院證稱：本件交通違規
      事件是由伊所舉發，當時伊在錢櫃前面執守望的勤務。伊
      執勤的時候，看到有1 部車從北大路經過北門街南下方向
      開過，該車闖紅燈，伊就做出攔停的動作，吹哨加上手拿
      指揮棒，手勢做出攔停動作。後來那部車子就停在北大路
      上的一間全家便利商店前面。伊就上前做盤查的動作，該
      車車窗是開的，伊不知道是駕駛人開的或是原本就開的，
      伊就請駕駛人熄火，駕駛人毫無反應，不理伊，伊就一直
      請駕駛人配合熄火要檢查駕照、行照，此時伊有聞到酒味
      ，駕駛人仍一直不理伊，伊告知駕駛人很多次，駕駛人是
      屬於消極抵抗。當時副駕駛座有坐1 個女性，該女性在伊
      跟駕駛人交談時下車，伊沒有注意該女性去哪裡，嗣該名
      女性上車，駕駛人與該名女性有談話，伊大約聽到他們談
      話內容，好像是在說警察很煩等語，就突然加速逃離現場
      。伊當時有記下車號，因為車號很好記，是兩個兩個一組
      。因為這個事情很久，剛剛法官在庭提示伊才想起來就是
      車牌號碼4422-KV 。當時駕駛前開自用小客車之駕駛人是
      否為在庭異議人時間過太久，忘記。伊是當日攔停之後回
      到派出所才開單，所以以當日開單日期為主，2 點56分是
      伊攔停的時間。另外補充，伊現在想起來，當時回到派出
      所後伊有調閱駕駛人車子、還有駕駛人的照片，當時確實
      有核對照片與該駕駛人的輪廓長相很像，因為駕駛人左臉
      頰旁邊有顆痣等語（見本院99年度交聲更字第4 號第33-3
      6 頁）。
    (二)核與新竹市警察局第一分局99年9 月17日檢送竹市警一分
      字五第0990020156號函所檢送之錄影翻拍畫面：於98 年4
      月11日凌晨2 時54分至凌晨2 時58分，有一部紅色轎車經
      警攔停盤查，警察站在駕駛座車門旁狀似談話，期間副駕
      駛座有1 名女子下車，不久該名女子又坐上副駕駛座，關
      上車門，駕駛座之車門呈開啟狀況下啟動並加速逃離，1
      名員警自後方跑步追趕，該部紅色自小客車離開畫面相符
      等情，亦經本院當庭勘驗無訛，並有該局檢送之照片16張
      （見同上卷第11-26 頁）附卷可按。茲證人陳忠龍雖為原
      處分機關認定異議人有前開違規行為之證人，係偶然因執
      行勤務而舉發本案，與異議人並無宿怨，當無甘冒觸犯偽
      證罪責，蓄意構詞誣陷之理，況於本件卷存證據資料內並
      無任何積極證據足以證明證人上開證詞係屬虛偽，亦無足
      以令人顯信證人之證述為不可採之品性證據或前科證據存
      在，自不得僅以證人係本件開單告發受異議人之員警而全
      盤抹煞其在訴訟上所具有之原證人資格；因此其到庭於具
      結後以言詞供述本件訴訟上之待證事實（即異議人有前開
      違規事實），已足擔保其真實性及憑信性。
    (三)況異議人亦於本院自承車牌號碼4422─KV紅色自用小客車
      為伊所使用，前開照片上所出現自用小客車與所有之車輛
      車型、顏色相同，雖曾經有將該車出借與他人經驗，但次
      數很少，也未曾有他人向伊借車於還車時有提到遭受警察
      盤查之情事等語，益徵證人陳忠龍前開證詞應非杜撰而為
      真實，應可採信。因此，本件異議人違規闖紅燈，以及經
      執行交通勤務警察制止時，拒絕停車接受稽查而逃逸之違
      規事實，均事證明確，洵堪認定。異議人上開辯解，為卸
      責之詞，無足採信。
    (四)按處理違反道路交通管理事件，有關文書送達之程序，依
      行政程序法之規定，違反道路交通管理事件統一裁罰基準
      及處理細則第五條定有明文。又送達，於應受送達人之住
      居所、事務所或營業所為之；於應送達處所不獲會晤應受
      送達人時，得將文書付與有辨別事理能力之同居人、受僱
      人或應送達處所之接收郵件人員；應受送達人或其同居人
      、受僱人、接收郵件人員無正當理由拒絕收領文書時，得
      將文書留置於應送達處所，以為送達；送達，不能依前二
      條規定為之者，得將文書寄存送達地之地方自治或警察機
      關，並作送達通知書二份，一份黏貼於應受送達人住居所
      、事務所、營業所或其就業處所門首，另一份交由鄰居轉
      交或置於該送達處所信箱或其他適當位置，以為送達。前
      項情形，由郵政機關為送達者，得將文書寄存於送達地之
      郵政機關，行政程序法第72條第1 項前段、第73條第1 項
      、第3 項、第74條第1 項、第2 項分別定有明文。是有關
      違反道路交通管理事件文書之送達，苟非已送達於應受送
      達人之住居所或營業所，尚難認已符送達之規定。故如受
      處罰人未能合法收受舉發通知之送達，即不能認受處罰人
      已經合法收受舉發通知單而逕行裁決。
    (五)茲異議人於舉發機關寄發E00000000 號、E00000000 號舉
      發通知單時，其車主登記地址雖為新竹縣竹東鎮○○街60
      號，惟異議人於96年5 月16日即已自前開住址遷往新竹市
      ○○路1050巷438 號之事實，亦有車號查詢汽車車籍單、
      個人基本資料查詢結果單（見本院99年度交聲字第323 號
      第19-20 頁）在卷可憑。然舉發機關仍未依異議人實際居
      住地址送達，卻依異議人車籍登記之址送達等情，亦有舉
      發機關檢送之送達證書影本2 紙（見本院同上卷第17-18
      頁）可憑，則舉發機關就前開舉發通知單送達，均未合法
      送達，當不生合法送達之效力。
    (六)按「受處分人，不服主管機關所為之處分，得於接到裁決
      書之翌日起20日內，向管轄地方法院聲明異議。」道路交
      通管理處罰條例第87條第1 項定有明文。次按違反道路交
      通管理處罰條例之行為，於處罰裁決前，應給予違規行為
      人陳述之機會，不服舉發事實者，應於15日內，向處罰機
      關陳述意見，違反道路交通管理事件之處罰機關，得於適
      當地點設置陳述室，供違規行為人於裁決前，陳述被舉發
      之違規事實。道路交通管理處罰條例第8 條第2 項、第9
      條第1 項、違反道路交通管理事件統一裁罰基準及處理細
      則第37條分別定有明文，其所指之陳述意見之時點為「裁
      決前」。本件原處分機關依原舉發機關北門派出所員警以
      「闖紅燈、不服稽查取締而逃逸」所製發竹市警交字第E0
      0000000 號舉發通知單，未經合法送達，已如前述。而異
      議人表示就前開舉發通知單所載之違規情節，其於98年12
      月28日始接獲原處分機關裁決，並於98年12月30日向原處
      分機關申述之事實，亦有原處分機關送達證書、交通違規
      陳述單及查詢單附卷可憑（見本院99年度交聲字第323 號
      第11頁背面、第12頁正面），足見異議人提出申述係對裁
      決書為不服之意思表示，雖異議人於99年2 月20日另行向
      本院聲異議狀，該聲明異議狀應係前開聲明異議之補充，
      異議人前開聲明異議之時間應認為98年12月30日，則異議
      人就本件交通違規事件聲明異議即屬合法，並未逾期，併
      此敘明。
    (七)再者，依照「違反道路交通管理事件統一裁罰基準及處理
      細則」第2 條第2 項之違反道路交通管理事件統一裁罰基
      準表內容，以及同處理細則第41條、第44條等規定可知，
      違反道路交通管理事件之裁罰基準，係以當事人接到違規
      舉發通知書後，「有無逾越到案日期繳納罰款及到案與否
      」，為設定裁決罰鍰數額準據之一，故行為人有無於到案
      日期前繳交罰鍰或到案與否，對於行為人究應處以較低額
      或較高額之罰鍰，本具有相當之決定性。另因違反道路交
      通管理事件之處罰為一行政秩序罰，其對於違規之行為人
      所為之處罰，顯然影響行為人之權利義務，性質上為負擔
      之行政處分，是其應有行政法基本原則之要求，即行政行
      為應遵循公正、公開與民主之程序，確保依法行政原則，
      以保障人民權益，增進人民對行政之信賴，此亦為行政程
      序法第1 條開宗明義所揭示，故為保障違反道路交通管理
      事件行為人之權益，舉發單位本應於舉發通知單上，詳為
      記載「應到案日期」及「應到案處所」，以利行為人得遵
      期到案繳交罰款，或對其違規之行為有陳述、爭執之機會
      。茲前開通知單既未經合法送達，已據前述，則異議人顯
      然無從根據該舉發通知單上之「應到案日期」及「應到案
      處所」等內容，遵期到案繳交較低額罰款，或對其經舉發
      之違規行為有陳述、爭執之機會，故原處分機關就此疏漏
      ，並未依循「違反道路交通管理事件統一裁罰基準及處理
      細則」第30條第1 項之相關規定加以審查，並要求舉發單
      位補正而另行合法通知異議人，原處分機關就第E0000000
      0 號舉發單即逕以異議人逾越應到案期限60日以上繳納罰
      鍰或逕行裁決處罰，對異議人處以罰鍰共計11,400元之處
      分 ，經核於法並非適當。故受處分人執此而指摘原裁決
      處分不當，尚屬有理。
    (八)至原處分機關99年2 月5 日竹監自字第0993500256號函並
      非行政處分亦非屬該機關裁決，異議人對該函文亦併同聲
      明異議，即不合法。
五、綜上所述，本件原裁決處分既有前述違法情形，故應由本院
    裁定將原處分撤銷，然因異議人所有之自用小客車，於前開
    時、地，有「駕車行經有燈光號誌管制之交岔路口闖紅燈」
    「違反處罰條例之行為，拒絕停車接受稽查而逃逸」違規事
    實既可認定，則本院仍應依照道路交通管理處罰條例第53條
    第1 項、第60條第1 項、第63條第1 項第1 款、第3 款規定
    ，以及參考違反道路交通管理事件統一裁罰基準表之相關內
    容，另為受處分人如主文第2 項所示之諭知，以資適法。異
    議人對於原處分機關99年3 月4 日竹監自字第0990002768號
    函異議部分，應予駁回。
六、據上論斷，應依道路交通案件處理辦法第18條、第19條前段
    ，裁定如主文。
中    華    民    國    99    年    12    月    27    日
                        交通法庭      法  官    邱玉汝
以上正本證明與原本無異。
如不服本裁定，應於裁定送達後5日內向本院提出抗告狀。
中    華    民    國    99    年    12    月    27    日
                                      書記官    陳怡芳

司法院資訊處製作；財團法人民間司法改革基金會備份。
